臺灣桃園地方法院民事判決　　　　　　　96年度簡上字第30號
上　訴　人　甲○○
被上訴人　　慶豐商業銀行股份有限公司
法定代理人　丙○○
訴訟代理人　乙○○
　　　　　　陳奎名
上列當事人間清償債務事件，上訴人對於民國96年1 月16日本院
中壢簡易庭95年度壢簡字第1447號第一審簡易判決提起上訴，經
本院於民國96年12月20日言詞辯論終結，判決如下：
    主      文
上訴駁回。
第二審訴訟費用由上訴人負擔。
    事實及理由
一、被上訴人起訴主張：上訴人於民國93年9 月17日向被上訴人
    請領系爭信用卡使用，依約上訴人得於特約商店記帳消費，
    但信用卡各月消費款項應於次月18日前清償，逾期未清償金
    額則應給付按年息19.71%（日息萬分之5.4） 計算之利息。
    詎上訴人自93年9 月17日起至94年11月30日共計尚積欠被上
    訴人新台幣（下同）143,969 元（下稱系爭欠款）。爰依兩
    造間之信用卡契約訴請上訴人給付系爭欠款，及自94年12月
    19日起至清償日止，按年息19.71 ％計算之利息。上訴人雖
    提起上訴抗辯，然(一)兩造簽立系爭信用卡契約，約定由上訴
    人持用被上訴人所核發之系爭信用卡進行使用消費，按權利
    之行使應依誠實信用原則為適，上訴人對持有被上訴人所核
    具有表彰交易價值之信用工具，應盡善良管理人之責而為妥
    善使用與保管，然上訴人未於收受系爭信用卡後即為簽名，
    以降低信用卡為他人所冒用之風險，已違反系爭信用卡約定
    條款第9 條、第18條規定信用卡持有人之卡片妥善保管義務
    ，此疏失責任自不應轉嫁由被上訴人承擔，依約應由上訴人
    負擔。(二)系爭欠款之爭議於被上訴人調查期間，上訴人先否
    認申辦系爭信用卡，嗣改口乃為贈品所辦，其說詞反覆，又
    上訴人否認曾持系爭信用卡為前開刷卡消費，惟被上訴人於
    94年9 月28日通知上訴人繳納系爭欠款時，上訴人允諾繳款
    ，縱上訴人於本件訴訟表示係因於聽不清楚狀況下，方允諾
    繳款等語，惟查被上訴人於94年9 月28日之催收錄音，被上
    訴人之催收人員已重複強調係「慶豐銀行催繳通知」，上訴
    人既無其他表示，足證上訴人承認消費之事實。(三)依系爭信
    用卡約定條款第2 條規定，信用卡申請人應將個人、財務資
    料及其他相關資料據實填載於申請表格各欄，並依被上訴人
    要求提出真實及正確之有關資料或證明文件，信用卡持卡人
    於原申請時填載資料之聯絡地址、電話、職業或職務有所變
    動時，應以書面或相當之方式通知本行。查被上訴人之客服
    人員即訴外人謝清興於94年6 月6 日曾受理上訴人來電開卡
    、變更電話及帳單地址事宜，謝清興已依規定為個人身份之
    核對，實已盡風險控管及善良管理人之注意義務，且諸如新
    光銀行信用卡契約條款第10條規定：「信用卡申請書所填載
    內容有異動，應以書面或電話通知本行更改。」荷蘭銀行亦
    有以線上致電方式變更帳單地址之規定，基此，線上開卡、
    變更持卡人聯絡電話及帳單地址乃銀行實務操作之常態。(四)
    再者，上訴人曾向台北市政府申訴否認關於被上訴人與訴外
    人遠東國際商業銀行股份有限公司（下稱遠東銀行）核發予
    上訴人之信用卡消費，經被上訴人照會遠東銀行發現上訴人
    於94年6 月19開始使用遠東銀行之信用卡消費，且於94年11
    月22日始更改帳單地址至「台中市○區○○街232 號」，於
    變更前之帳單均係寄至信用卡申請書所載之帳單地址（即桃
    園縣平鎮市○○路232 巷73號5 樓），上訴人於該期間內均
    未否認消費，遲至95年間因逾期繳款遭遠東銀行停卡時始去
    電否認信用卡消費。上開情事與本件訴訟類似，被上訴人懷
    疑上訴人有高度道德風險之可能性，而上訴人曾表示系爭信
    用卡僅係剪掉未使用，並未遺失，惟被上訴人合理懷疑上訴
    人乃容許或故意將系爭信用卡交付他人使用，違反系爭信用
    卡約定條款第18條之規定，因此，即使系爭信用卡刷卡消費
    明細所顯示之時間係上訴人在桃園縣中壢市之壢新醫院工作
    期間，亦有可能由他人在他地進行消費。(五)綜上，上訴人尚
    有系爭欠款及前揭遲延利息未清償，被上訴人依兩造間之系
    爭信用卡契約提起本件訴訟，請求上訴人應為上開給付，為
    有理由，原審判決並無違誤等語。並聲明：請求駁回上訴。
二、上訴人則以：(一)系爭信用卡固係上訴人向被上訴人所申辦，
    惟上訴人業已於94年間將該信用卡於住處裁剪後丟棄，並未
    開卡使用、刷卡消費，上開刷卡消費並非上訴人所為。(二)上
    訴人從未向被上訴人辦理變更帳單地址、聯絡電話，且被上
    訴人應係徵詢上訴人或得到上訴人出具之書面授權後，始能
    為該等變更，不宜於線上輕率變更，而被上訴人所提出線上
    變更資料之通聯錄音內容，聽其錄音並非上訴人之聲音，可
    知被上訴人非與上訴人進行通聯，上訴人提供予被上訴人之
    資料為何會外流由他人取得，亦應由被上訴人負控管疏失之
    責任，而被上訴人擅自於線上接受不詳之人變更上訴人之聯
    絡電話為「0000000000」、帳單地址為「台中市○區○○街
    232 號」，非上訴人所使用電話、居住地址，系爭消費欠款
   0應係遭人盜刷所為，被上訴人應自行負責；且該變更後之帳
    單地址與上訴人前於申請書上所留之地址相差甚遠，上訴人
    亦未居住於台中市，被上訴人提出之信用卡刷卡明細顯示消
    費地點多為台中地區，上訴人於該期間係於桃園縣中壢市之
    壢新醫院上班，顯見上訴人並非刷卡消費之人。(三)被上訴人
    雖於94年9 月28日以電話聯絡上訴人繳納系爭欠款，惟因上
    訴人當時係上班時間，於聽不清楚之狀態下允諾繳款，並非
    回應系爭欠款之消費明細係上訴人所為，上訴人係至此始知
    悉系爭信用卡恐遭他人盜刷，遂至桃園縣政府警察局中壢分
    局所轄派出所報案。(四)另上訴人未於收受系爭信用卡後立即
    簽名，可見系爭信用卡尚於未使用之階段，不宜據此即認上
    訴人應負他人盜刷之消費責任等語。並為上訴聲明：原判決
    廢棄，被上訴人在第一審之訴駁回。
三、本件原審對於被上訴人之請求，判決被上訴人全部勝訴，並
    依職權為假執行之宣告，上訴人全部聲明不服，求為廢棄原
    判決，並駁回被上訴人第一審之訴；被上訴人則求為判決駁
    回上訴。
四、兩造不爭執之事實
  (一)系爭信用卡為上訴人於93年9 月17日向被上訴人申辦，兩造
    簽立慶豐商業銀行信用卡約定條款。
  (二)系爭信用卡於94年6 月6 日經人於線上向被上訴人辦理開卡
    、變更帳單地址為「台中市○區○○街232 號」、聯絡電話
    為「0000000000」。
  (三)系爭信用卡自94年6 月8 日起至94年11月19日止，經人持卡
    消費，共計欠款為143,969 元，並於最後消費日之次月應繳
    款日即94年12月18日起未依約繳費。
  (四)被上訴人於94年9 月28日曾撥打電話00-0000000＃3210予上
    訴人表明「慶豐銀行」向上訴人催繳欠費，上訴人於電話中
    允諾繳款5,500元。
五、得心證之理由
    被上訴人主張上訴人持向被上訴人申辦之信用卡刷卡消費，
    積欠系爭欠款未清償，惟為上訴人否認，並以前揭情詞置辯
    。是本件爭點厥為上訴人是否應就系爭信用卡消費欠款負責
    ？
六、按當事人主張有利於己之事實，就其事實有舉證之責任，民
    事訴訟法第277 條前段定有明文。又原告對於自己主張之事
    實已盡證明之責後，被告對其主張，如抗辯其不實並提出反
    對之主張者，則被告對其反對之主張，亦應負證明之責，此
    為舉證責任分擔之原則，最高法院18年上字第2855號判例可
    資參照。被上訴人主張上訴人持系爭信用卡刷卡消費，系爭
    欠款迄今未清償之事實，雖為上訴人所否認，惟查上開事實
    業據被上訴人於原審提出與所述相符之信用卡申請書、信用
    卡約定條款各1 份、消費明細表、客戶應繳金額查詢為證，
    又被上訴人於94年9 月28日曾撥打上訴人任職處所電話00-0
    00 0000 ＃3210予上訴人，向上訴人表明「慶豐銀行」催繳
    欠費，而上訴人於電話中允諾繳款5,500 元之事實，亦據被
    上訴人提出催收電腦記錄1 份（本院卷第40頁），且為上訴
    人所不爭執，則衡情一般人於接獲銀行催繳欠款電話時，對
    於非屬己身所應負擔之欠款或恐有信用卡遭盜刷之情形，自
    當立即向對方反應、追問緣由，斷無允諾繳款之理，反觀上
    訴人對於被上訴人之催繳電話卻毫無異議即為允諾繳款，堪
    認應係上訴人承認有持卡消費及欠款之事實始為如此反應，
    故被上訴人對於此一事實即已盡證明之責。上訴人雖以前詞
    置辯，然查，果若上訴人已於94年間某日在住處將系爭信用
    卡裁剪丟棄，他人豈有可能自上訴人住處丟棄廢棄物中尋得
    系爭信用卡，且仍能持一完整無缺之信用卡盜刷消費？上訴
    人所辯情節已與事理有悖，難以採信。至上訴人復以上班地
    點與系爭信用卡消費地點相距甚遠，上訴人於系爭信用卡消
    費時間正在上班為辯，而雖經本院依上訴人聲請向上訴人當
    時任職之壢新醫院函詢所得之上訴人出勤刷卡明細表（本院
    卷第86-93 頁），上訴人出勤日期固與被上訴人提出之信用
    卡消費明細表（台灣台北地方法院卷內）消費日期有若干相
    符，然上訴人出勤時間非全日24小時，桃園地區與台中地區
    一般車程約僅2 小時，上訴人自可於同日至台中地區消費，
    況亦無法排除上訴人將系爭信用卡交予他人授權使用之可能
    ，故無法證明上訴人所言為真。另上訴人又以被上訴人擅自
    於線上接受不詳之人變更上訴人帳單地址、聯絡電話，抗辯
    系爭信用卡欠款應係遭他人盜刷云云，然查被上訴人於線上
    接受客戶變更帳單地址、聯絡電話時，必先向對方確認身分
    證號碼、先前帳單地址、聯絡電話以為核對，此為銀行作業
    之既定程序，又上訴人簽立之系爭信用卡申請書（台灣台北
    地方法院卷內）上記載之帳單地址為「桃園縣平鎮市○○路
    23 2巷73號5 樓」與其戶籍地址不同，他人當無法從身分證
    件上得知該資訊，況上開資料均屬個人專屬資料，若非上訴
    人抑或上訴人告知，他人應無從完全知悉而得以回答被上訴
    人之詢問，是被上訴人雖未能證明係上訴人親自以電話變更
    系爭信用卡帳單地址、聯絡電話，然仍無從排除上訴人將上
    開資料告知他人向被上訴人變更及上訴人將系爭信用卡交予
    他人授權使用之可能，況果若係上訴人將系爭信用卡交予他
    人授權使用，對於他人刷卡消費欠款上訴人當應自負其責。
    是應認上訴人對於其信用卡遭盜刷之抗辯，未能盡其舉證之
    責，自難認其所辯為真。
七、從而，被上訴人本於系爭信用卡契約之法律關係，請求上訴
    人給付143,969 元，及自94年12月19日起至清償日止，按年
    息19.71%計算之利息，為有理由，應予准許。原判決命上訴
    人如數給付並依職權宣告假執行，於法並無不合。上訴意旨
    仍執陳詞，指摘原判決不當，求予廢棄改判，為無理由，應
    予駁回。
八、本件事證已臻明確，兩造其餘攻擊及防禦方法及所提出之證
    據，經核與判決之結果均不生影響，本院爰不一一論述，附
    此敘明。
據上論結，本件上訴為無理由，依民事訴訟法第436 條之1 第3
項、第449 條第1 項、第78條，判決如主文。
中　　華　　民　　國　　96　　年　　12　　月　　31　　日
                  民事第一庭    審判長法　官　郭琇玲
                                      法  官  林哲賢
                                      法  官  陳雪玉
不得上訴。
以上正本與原本無異。
中　　華　　民　　國　　97　　年　　1 　　月　　4 　　日
                                      書記官  吳瓊英
